【裁判字號】    89,台上,383
【裁判日期】    890120
【裁判案由】    遺棄
【裁判全文】
最高法院刑事判決                                八十九年度台上字第三八三號
    上訴人  張意明
    被  告  甲○○
右上訴人因自訴被告遺棄案件，不服台灣高等法院中華民國八十八年十一月十七日第
二審判決（八十八年度上訴字第三七八七號，自訴案號：台灣板橋地方法院八十七年
度自字第五三四號），提起上訴，本院判決如左：
    主  文
上訴駁回。
    理  由
按刑事訴訟法第三百七十七條規定，上訴於第三審法院，非以判決違背法令為理由，
不得為之。是提起第三審上訴，應以原判決違背法令為理由，係屬法定要件。如果上
訴理由狀並未依據卷內訴訟資料，具體指摘原判決不適用何種法則或如何適用不當，
或所指摘原判決違法情事，顯與法律規定得為第三審上訴理由之違法情形，不相適合
時，均應認其上訴為違背法律上之程式，予以駁回。本件上訴人張意明自訴其子即被
告甲○○犯有刑法第二百九十四條第二百九十五條遺棄張謝葉（上訴人之妻，被告之
母，已於上訴人於民國八十七年十二月七日提起自訴前之同年七月十七日死亡）罪嫌
。但經原審法院調查證據之結果，認不能證明被告犯罪，因而維持第一審諭知被告無
罪之判決，駁回上訴人在第二審之上訴，已詳其認定之理由。上訴意旨仍謂：張謝
葉患病六年餘，被告未付分文撫養，也不在家照顧，成天在外玩樂遊蕩，而上訴人年
已六十五歲，為照顧妻子，不能外出工作，無法賺錢讓妻子受較好之醫治，被告委有
遺棄張謝葉之犯意，灼然至明等語，係就原判決已詳為論斷與說明之事項，再為事實
上之爭執，殊非適法之第三審上訴理由。又證人謝月金之證言，得為有利被告之認定
，證人王幸雪之證言，尚不足採為不利被告之證據，原判決理由四已分別說明取捨之
心證理由，上訴意旨猶對之任加指摘，亦非適法。再張謝葉死後，安置納骨塔費用，
被告有無正當工作，收入如何，是否將其部分收入交付上訴人應用等項，因與上訴人
自訴之事實無關，原審未為無益之調查，不能指為調查未盡。另查，上訴人於第一審
法院並未自訴被告亦遺棄上訴人，而其自訴被告遺棄張謝葉部分，復受無罪之判決，
上訴人至第二審法院始追加自訴被告亦遺棄上訴人，因與其自訴被告遺棄張謝葉部分
，無事實上或法律上一罪之關係，原審未就追加自訴部分併為審理，洵無不合。此外
，上訴人徒憑己意，對原審職權之適法行使，及原判決理由已詳為論斷之事項，任意
爭辯，顯與法定上訴第三審之形式要件不符，其上訴違背法律上之程式，應予駁回。
據上論結，應依刑事訴訟法第三百九十五條前段，判決如主文。
中      華      民      國    八十九    年      一      月     二十     日
                              最高法院刑事第七庭
                                  審判長法官  謝  家  鶴
                                        法官  洪  文  章
                                        法官  花  滿  堂
                                        法官  陳  世  淙
                                        法官  洪  佳  濱
      右正本證明與原本無異
                                              書  記  官
中      華      民      國    八十九    年      二      月      二      日


司法院資訊處製作；財團法人民間司法改革基金會備份。
